---
title: I Curso de Bioinformática Avanzada (CIBEREHD)
author: Marta Coronado y Ana Maria Corraliza
date: 11/05/2025
output:
  prettydoc::html_pretty:
    theme: architect
    highlight: github
    embed-resources: true
    standalone: true
---

```{r setup, include=FALSE}
knitr::opts_chunk$set(echo = TRUE)
#pagedown::chrome_print("Bienvenida_al_curso.html", output = "curso.pdf")
```

# Bienvenida a la primera edición del curso de Bioinformática del CIBEREHD

El objetivo de este curso es proporcionar a los participantes las habilidades necesarias para visualizar datos biológicos de manera efectiva con la librería `ggplot2` y otras herramientas en R, crear informes y presentaciones interactivas utilizando `RMarkdown` y `Xaringan`, y desarrollar aplicaciones interactivas para el análisis de datos con la librería `Shiny.`

Al finalizar el curso, los participantes podrán aplicar estas técnicas en sus propios proyectos de análisis de datos, mejorando tanto la presentación como la interactividad de sus resultados.

> Hemos verificado mediante un cuestionario que dispones de R en tu ordenador. Si no tienes instalado R y RStudio, por favor hazlo con antelación, y en caso de cualquier dificultad, no dudes en ponerte en contacto con nosotras.

# Organización del curso

El curso se impartirá a través de una combinación de sesiones teórico-prácticas online y una práctica presencial. Las sesiones online estarán diseñadas para introducir conceptos teóricos clave y proporcionar ejemplos prácticos, mientras que la práctica presencial se centrará en la aplicación de estos conceptos a un proyecto concreto.

## Paquetes de R
Durante el curso utilizaremos diversas librerías (o paquetes) de R. Los paquetes contienen funciones que nos permiten realizar tareas específicas. Iremos instalando los necesarios a medida que avancemos, pero recomendamos que instales los siguientes antes de comenzar:

```{r, eval = F}
usar_paquetes <- function(paquetes) {
  options(repos = c(CRAN = getCRANmirrors()[1, "URL"]))
  
  for (paquete in paquetes) {
    if (!requireNamespace(paquete, quietly = TRUE)) {
      message(sprintf("Intentando instalar '%s' desde CRAN...", paquete))
      tryCatch({
        install.packages(paquete)
      }, error = function(e) {
        message(sprintf("⚠️ No se pudo instalar el paquete '%s': %s", paquete, e$message))
        next
      })
    }
    
    # Intentar cargar el paquete
    if (requireNamespace(paquete, quietly = TRUE)) {
      suppressPackageStartupMessages(library(paquete, character.only = TRUE))
      message(sprintf("✅ Paquete '%s' cargado correctamente.", paquete))
    } else {
      message(sprintf("❌ No se pudo cargar el paquete '%s'.", paquete))
    }
  }
}

paquetes <- c(
  # Herramientas y manipulación de datos
  'tidyverse', 'dplyr', 'readr', 'esquisse',
  
  # Visualización
  'ggplot2', 'ggpubr', 'plotly', 'dygraphs', 'leaflet', 'networkD3',
  
  # Informes y presentaciones
  'rmarkdown', 'kableExtra', 'xaringanExtra', 'xaringanthemer',
  
  # Aplicaciones interactivas
  'shiny'
)

usar_paquetes(paquetes)
```


# Contacto
Si necesitas ayuda puedes contactarnos:

* **Marta Coronado Zamora** (<marta.coronado@csic.es>)
* **Ana Maria Corraliza Marquez** (<anacorralizamarquez@gmail.com>)